ACORDAO-COMPLETO-2300773

ACÓRDÃO DE RELAÇÃO

ACÓRDÃO DE RELAÇÃO 2731/2019 ATA 45/2019 - PLENÁRIO

Acórdão 2731/2019-TCU-Plenário
	Os ministros do Tribunal de Contas da União, reunidos em sessão de Plenário, ACORDAM, por unanimidade, de acordo com os pareceres emitidos nos autos e com fundamento no art. 113, § 1º, da Lei 8.666, de 21/6/1993, e no art. 43 da Lei 8.443, de 16/7/1992, combinados com os arts. 1º, inciso XXIV, 17, inciso IV, 143, inciso III, 169, caput e inciso V, 234, § 2º, 2ª parte, 235 e 237, inciso VII e parágrafo único, do Regimento Interno/TCU, e com o art. 103, § 1º, da Resolução-TCU 259, de 7/5/2014, em acatar parcialmente as razões de justificativa apresentadas pelos senhores Francisco Sales de Lima Lacerda, CPF: XXX.453.644-XX (ex-prefeito municipal de Piancó-PB) , e João Paulo Alves Pereira, CPF: XXX.717.094-XX (presidente da comissão de licitação) ,  acatar as justificativas apresentadas em razão da oitiva da empresa SM Construções Comércio e Indústria Eireli EPP, CNPJ 07.177.669/0001-00, e determinar o encerramento dos presentes autos no sistema informatizado de controle de processos desta Corte de Contas.
1. Processo TC-Processo 001.312/2016-2 (REPRESENTAÇÃO) 
	1.1. Apensos: Processo 000.349/2016-0 (REPRESENTAÇÃO) ; Processo 001.435/2016-7 (REPRESENTAÇÃO) 
	1.2. Responsáveis: Francisco Sales de Lima Lacerda (XXX.453.644-XX) ; João Paulo Alves Pereira (XXX.717.094-XX) 
	1.3. Órgão/Entidade: Prefeitura Municipal de Piancó - PB
	1.4. Relator: Ministro Aroldo Cedraz
	1.5. Representante do Ministério Público: não atuou
	1.6. Unidade Técnica: Secretaria de Fiscalização de Infraestrutura Urbana (SeinfraUrb) .
	1.7. Representação legal: não há.
	1.8. Encaminhamentos: 
	1.8.1. dar ciência, com fulcro no art. 7° da Resolução TCU 265/2014, à Prefeitura do Município de Piancó (PB) , de modo a evitar ocorrências semelhantes no futuro, sobre as seguintes irregularidades:
	1.8.1.1. A exigência de pagamento à prefeitura de valores relativos à aquisição de edital de licitação enviado por correio eletrônico contraria o disposto no art. 32, § 5º, da Lei 8.666/1993 e restringe o caráter competitivo do certame, em descumprimento ao art. 3º, § 1º, inciso I da mesma lei; 
	1.8.1.2. A falta das devidas análises e das motivações para não acatar as tempestivas interposições de impugnações ao edital por parte de qualquer cidadão compromete e restringe o caráter competitivo do certame, em oposição ao § 1º do art. 41 da Lei 8.666/1993;
	1.8.1.3. A ausência de análises objetivas e tempestivas das interposições de recursos de licitantes afronta o caput do art. 3º da Lei 8.666/1993 e os princípios da isonomia, da seleção da proposta mais vantajosa para a Administração, do julgamento em estrita conformidade com os princípios básicos da legalidade, da impessoalidade, da moralidade, da igualdade, da publicidade, da probidade administrativa, da vinculação ao instrumento convocatório, do julgamento objetivo e dos que lhes são correlatos; 
	1.8.1.4. Incluir, admitir ou tolerar no ato de convocação de licitação condições de horário que comprometam, restrinjam ou frustrem o caráter competitivo do certame, afronta ao art. 3º, § 1º, inciso I, da Lei 8.666/1993;
	1.8.1.5.	Incluir, admitir ou tolerar em editais de licitação  condições que, ao exigir comprovação de que cada licitante possua em seu quadro funcional profissional de nível superior, sem indicar que tal comprovação pode ser efetuada por meio de apresentação de contrato de prestação de serviços sem vínculo trabalhista, comprometem, restringem ou frustram o caráter competitivo do certame, em afronta ao art. 3º, § 1º, inciso I, da Lei 8.666/1993 e à jurisprudência do TCU contrária à exigência da necessária comprovação de liame do profissional com o quadro permanente da empresa licitante, a exemplo do Acórdão 3291/2014-TCU-Plenário, da relatoria do Ministro Walton Alencar Rodrigues;
	1.8.1.6.	A falta de desclassificações cabíveis a licitantes que não tenham comprovado adequadamente o atendimento de exigências editalícias atenta contra os princípios da probidade administrativa, da vinculação ao instrumento convocatório e do julgamento objetivo, todos insculpidos no caput do art. 3º da Lei 8.666/1993;
	1.8.1.7.	Adjudicar ou homologar processo licitatório, ou ainda contratar o seu eventual vencedor, eivado de ilegalidades, está em desacordo com o art. 37, inciso XXI, da Constituição Federal/1988, bem como diversos artigos da Lei 8.666/1993, sobretudo o seu art. 3º;
	1.8.1.8.	O envio por meio eletrônico de planilhas com falta de itens ou que não sejam idênticas às enviadas a todos os licitantes, capazes de provocar inabilitações ou desclassificações de empresas pode configurar tentativa em afastar licitante, por meio de fraude, segundo tipificado no art. 95 da Lei 8.666/1993;
	1.8.1.9.	A desabilitação de licitante infundada, desmotivada, sem argumentos ou sem evidências da falta de observância de itens do respectivo edital, é irregular e dificulta ao licitante o exercício do seu direito a recurso, previsto no art. 109, I, "a" da Lei 8.666/1993, o que contraria diversos princípios insculpidos no art. 3º da Lei 8.666/1993, tais como os princípios básicos da legalidade, da impessoalidade, da moralidade, da igualdade, da probidade, administrativa, da vinculação ao instrumento convocatório, do julgamento objetivo e dos que lhes são correlatos;
	1.8.1.10. Admitir ou tolerar a realização de licitação sem a elaboração de projeto básico adequado e atualizado, contraria os elementos descritos no art. 6º, inciso IX, da Lei 8.666/1993, enquanto a falta das respectivas licenças ambientais cabíveis, com estudo de impacto ambiental, medidas mitigadoras, compensatórias e/ou corretivas do meio ambiente descumprem o disposto no art. 10 da Lei 6.938/1981, o art. 6º, inciso IX, c/c o art. 12, inciso VII, da Lei 8.666/1993 e o art. 8º, inciso I, da Resolução/Conama 237/1997, bem como os arts. 6º, inciso III e VII, 34, § 4º, 36, inciso II e 39, inciso III da Portaria Interministerial 507/2011, por se tratar de convênio;
	1.8.2. recomendar, com fulcro no art. 250, III, do Regimento Interno do TCU, à Prefeitura do Município de Piancó (PB) , que envide esforços para analisar e adequar as exigências previstas nos modelos e textos padronizados de editais às reais necessidades e características dos seus objetos de licitações, de modo a evitar requisitos de habilitação ou de qualificação que sejam potencialmente restritivos e não aplicáveis à realidade local, bem como obstar ocorrências semelhantes no futuro, sem a necessidade do monitoramento previsto no art. 8º da Resolução TCU 265/2014; 
	1.8.3. comunicar o município de Piancó/PB, os senhores Francisco Sales de Lima Lacerda, CPF: XXX.453.644-XX (ex-prefeito municipal de Piancó-PB) , e João Paulo Alves Pereira, CPF: XXX.717.094-XX, (ex-presidente da comissão de licitação) , bem como a SM Construções Comércio e Indústria Eireli EPP, CNPJ 07.177.669/0001-00, e as representantes Conserv Construções e Serviços Ltda., CNPJ: 05.219.643/0001-44, Lorena & Ádria Construções, Comércio e Locações Ltda. - ME, CNPJ 15.407.975/0001-06, e Coenco - Construções, Empreendimentos e Comércio Ltda., CNPJ: 00.431.864/0001-68, da presente decisão, informando que seu conteúdo pode ser consultado no endereço www.tcu.gov.br/acordaos e que o inteiro teor dos acórdãos, incluindo os relatórios e o voto, pode ser obtido no dia seguinte ao de sua oficialização;

Prefeitura Municipal de Piancó - PB

Francisco Sales de Lima Lacerda (XXX.453.644-XX); João Paulo Alves Pereira (XXX.717.094-XX)

AROLDO CEDRAZ

não há.

Não atuou

REPRESENTAÇÃO (REPR)

Secretaria de Fiscalização de Infraestrutura Urbana (SeinfraUrb).